【裁判字號】    95,台上,6494
【裁判日期】    951123
【裁判案由】    偽造文書
【裁判全文】
最高法院刑事判決            九十五年度台上字第六四九四號
上  訴  人  甲○○
            乙○○
上列上訴人等因偽造文書案件，不服台灣高等法院台南分院中華
民國九十五年九月十三日第二審判決（九十五年度上訴字第七八
０號，起訴案號：台灣台南地方法院檢察署九十三年度核退偵字
第一號、九十四年度偵字第一八六六號），提起上訴，本院判決
如下：
    主  文
上訴駁回。
    理  由
按刑事訴訟法第三百七十七條規定，上訴於第三審法院，非以判
決違背法令為理由，不得為之。是提起第三審上訴，應以原判決
違背法令為理由，係屬法定要件。如果上訴理由狀並未依據卷內
訴訟資料，具體指摘原判決不適用何種法則或如何適用不當，或
所指摘原判決違法情事，顯與法律規定得為第三審上訴理由之違
法情形，不相適合時，均應認其上訴為違背法律上之程式，予以
駁回。本件原判決撤銷第一審不當之判決，仍處上訴人甲○○、
乙○○共同連續行使偽造私文書罪刑。已詳敘認定犯罪事實之依
據及憑以認定之理由，並對上訴人等否認犯罪之辯詞，如何不足
採，均已依據卷內資料予以指駁及說明，從形式上觀察，原判決
並無任何違背法令之處。原判決依憑上訴人等於一、二審之自承
，核與證人賴聰謀、林通壹、林皮、林火、羅明昌、林進鄉、何
國陽、林天筆、林茂清、楊瑞和、陳坤城、朱金池、張洪梅足、
侯義雄、施水木、林忠科、蔡清發、張福杉於警詢及偵查中之證
詞、證人劉武進、江振傑、羅叡翔於偵查中之證述相符，並有一
審勘驗證人王海清及陳明祥之偵訊筆錄、行政院農委會農業發展
計畫九十一年度、九十二年度單一計畫說明書、農聖行九十一年
度及九十二年度申請補助款所附之農民出售農產物收據、出口數
量申報表、載貨證券、出口報單等資料附卷可稽，及其他調查證
據取捨之結果（見原判決理由甲、乙），認定上訴人等之犯行，
經核其證據之取捨及證明力之判斷於法均無不合。甲○○上訴意
旨謂農民賴聰謀、林通壹、林皮、羅明昌、林進鄉等有出售柳橙
且於「農民出售農產物收據」上蓋印，係該等收據之真正製作名
義人，無偽造文書可言，且原判決量刑有違刑法第五十七條之規
定等語；乙○○上訴意旨謂本案所有農民之產地證明，均由甲○
○個人所為，伊並未參與偽造文書，且伊等於農委會一次補助計
畫中分二次申請，應僅有一次犯行，不應適用連續犯，又原審量
刑有違比例原則亦未諭知緩刑等語。惟查若將有制作權者簽名蓋
章之空白文書，移作別用，則其始本無文書之內容存在，自屬文
書之偽造行為，故縱使農民賴聰謀、林通壹、林皮、羅明昌、林
進鄉等人於「農民出售農產物收據」上蓋印，惟柳橙之數量係由
上訴人甲○○為不實之記載，仍屬偽造文書。又量刑輕重係屬事
實審法院得依職權自由裁量之事項，原判決已說明量處上訴人甲
○○、乙○○有期徒刑壹年貳月之理由，既未逾法定刑度，又無
濫用量刑權限之情形，即不得遽指為違法。至未對上訴人等宣告
緩刑，已說明其理由，核其職權裁量，亦難指為違法。再者原判
決依其確認之事實，以上訴人等自九十一年十一月一日至同年十
二月三十一日止，及自九十二年一月一日至同年二月二十八日止
，分二期向蔬果同業公會申請經費補助，其時間緊接，所犯構成
要件相同，顯係基於概括犯意為之，應依連續犯之規定，論以行
使偽造私文書罪，並無違誤。其餘所辯係就原判決理由乙一、三
詳為論斷與說明之事項，再為事實上之爭辯，殊非適法之第三審
上訴理由。另上訴人乙○○係從事出口之報關人員抑或蔬果出口
商等事項，其既自白犯行不諱，即屬共同正犯，所辯如非犯罪之
構成要素，原審未就其等詳為調查及說明，既於判決本旨無所影
響，仍不能指為違法。其餘上訴意旨徒憑己意，對原審採證認事
職權之適法行使，任意指摘，顯與法定上訴第三審之形式要件不
符，其等上訴違背法律上之程式，均應予駁回。又裁判上一罪案
件之一部分，得提起第三審上訴者，其不得上訴第三審部分，依
審判不可分原則，第三審法院亦應併予審判，但以得上訴部分其
上訴合法為前提。本件得上訴之偽造私文書部分，其上訴為不合
法，本院由程序上予以駁回，對於詐欺取財部分自無從適用審判
不可分原則，併為實體上審判，此部分既屬刑事訴訟法第三百七
十六條第四款之案件，為不得上訴第三審之案件，其等上訴不合
法，均應併駁回。
據上論結，應依刑事訴訟法第三百九十五條前段，判決如主文。
中    華    民    國  九十五  年  十一    月  二十三  日
                      最高法院刑事第三庭
                          審判長法官  謝  家  鶴
                                法官  花  滿  堂
                                法官  陳  世  淙
                                法官  洪  佳  濱
                                法官  孫  增  同
      本件正本證明與原本無異
                                      書  記  官
中    華    民    國  九十五  年   十二   月    五    日
                                                    Ｒ


司法院資訊處製作；財團法人民間司法改革基金會備份。
